【裁判字號】    90,上訴,930
【裁判日期】    900821
【裁判案由】    偽造文書等
【裁判全文】
臺灣高等法院臺南分院刑事判決          九十年度上訴字第九三號  Ａ
      上  訴  人
      即  被  告  乙  ○  ○
右上訴人因偽造文書案件，不服臺灣臺南地方法院九十年度訴字第四七六號中華民國
九十年六月十一日第一審判決（起訴案號：臺灣臺南地方法院檢察署九十年度偵字第
三八五號），提起上訴，本院判決如左：
      主      文
上訴駁回。
      事      實
一、緣乙○○與甲○○是國中同學，雙方認識十數載之朋友，於民國（下同）八十七
    年上半年，乙○○徵得甲○○之同意為其擔任購車貸款之連帶保證人，並因而取
    得甲○○之國民身分證及土地所有權狀影本，詎料乙○○竟基於意圖為自己不法
    所有之概括犯意，未經甲○○之同意，先於八十八年五月十日連續偽造「甲○○
    」之署名於信用卡申請書而偽造信用卡申請書一紙，持以向中興商業銀行發卡銀
    行行使而申請信用卡（卡號：四九四三五三Ｚ000000000號）一張供己
    使用，足生損害於甲○○及上開發卡銀行對客戶信用資料之正確性，乙○○取得
    前開信用卡後，隨即在該張信用卡背面簽名欄處偽簽「甲○○」署押，並自八十
    八年五月十八日起至九十年三月一日止，連續在如附表編號一至編號五所示之信
    用卡特約商店購物，在購物消費之簽帳單上偽簽「甲○○」署押於簽帳單上，表
    示購物之意思而偽造各該簽帳單私文書，並持交售貨員而行使之，致使各該不知
    情之售貨員陷於錯誤，而分別交付財物予乙○○，足生損害於甲○○及發卡銀行
    。嗣於八十九年四月十七日甲○○收到中興銀行之催繳通知後，經報警後始循線
    查悉上情。
二、案經甲○○訴由台南縣警察局報請台灣台南地方法院檢察署檢察官偵查起訴。
      理      由
一、訊據上訴人即被告乙○○對於前開時、地申請信用卡及簽帳未付款等事實坦承不
    諱，核與告訴人甲○○指訴之情節相符，並有信用卡申請書一紙、簽帳單影本二
    紙及繳款通知書等在卷足資佐憑。被告於本院自白核與事實相符，本件事證明確
    ，被告前揭犯行洵堪認定。
二、核被告所為係犯刑法第二百十六條、第二百十條之行使偽造私文書罪、第三百三
    十九條第一項之詐欺取財罪。被告於簽帳單上偽造「甲○○」署押之行為，係偽
    造私文書之部分行為，而其偽造後持以行使，偽造之低度行為應為行使之高度行
    為所吸收，均不另論罪。又被告先後多次行使偽造私文書及詐欺取財之犯行，均
    時間緊接，犯罪構成要件相同，顯係基於概括犯意反覆為之，均為連續犯，各依
    刑法第五十六條規定，以一罪論，並加重其刑。又被告行使偽造私文書之目的在
    於詐欺取財，所犯二罪間，具有方法結果之牽連關係，應從一重之行使偽造私文
    書罪論處。公訴人雖未就被告於前開信用卡背面偽簽「甲○○」署押之犯行提起
    公訴，然該部分與被告持該信用卡用以向如附表所示之商店為詐欺取財之犯行，
    有牽連犯之關係，已如前述，本院自應就屬於裁判上一罪之部分一併加以裁判。
三、原審法院以本案事證明確，因依刑法第二百十六條、第二百十條、第三百三十九
    條第一項、第五十六條、第五十五條、第二百十九條，罰金罰鍰提高標準條例第
    一條前段規定，並審酌被告動機、手段及犯後態度等一切情狀，量處被告以有期
    徒刑十月。又以信用卡申請書雖係被告供犯罪所用之物，但非屬被告所有，故不
    予宣告沒收。至該信用卡背面及信用卡申請書上親筆簽名欄偽造之「甲○○」署
    押各壹枚及簽帳單五紙上偽造之「甲○○」署押伍枚（其中如附表編號一、二、
    三之署押雖未扣案，然偽造之署押，不問屬於犯人與否，均需沒收，且不以經扣
    押為必要，最高法院四十三年台上字第一三四號判例意旨參照），因依刑法第二
    百十九條規定予以宣告沒收。經核認事用法，俱無不合，量刑亦稱妥適，被告上
    訴意旨，徒以量刑過重，指摘原判決不當，非有理由，應予駁回。
據上論斷，應依刑事訴訟法第三百六十八條，判決如主文。
本案經檢察官許仲瑩到庭執行職務
中    華    民    國      九十      年      八      月      二十一    日
                                  臺灣高等法院臺南分院刑事第六庭
                                      審判長法官  楊    明    章
                                            法官  顏    基    典
                                            法官  徐    宏    志
右正本證明與原本無異。
如不服本判決，應於判決送達後十日內向本院提出上訴狀，其未敘述理由者並應於提
出上訴狀後十日內向本院補提理由書（應附繕本)。
                                      法院書記官  李    梅    菊
中    華    民    國      九十      年      八      月      二十二      日
附錄：本判決論罪科刑法條：
中華民國刑法第三百三十九條第一項：
意圖為自己或第三人不法之所有，以詐術使人將本人或第三人之物交付者，處五年以
下有期徒刑、拘役或科或併科一千元以下罰金。
中華民國刑法第二百一十六條：
行使第二百十條至第二百十五條之文書者，依偽造、變造文書或登載不實事項或使登
載不實事項之規定處斷。
附表：九十年度偵字第三八五號
┌──┬──────┬──────────┬─────────┐
│編號│簽帳消費日期│消    費    地    點│簽帳金額（新台幣）│
├──┼──────┼──────────┼─────────┤
│ 一 │5.18.      │廣嵐電腦企業社      │五萬六千七百元    │
├──┼──────┼──────────┼─────────┤
│ 二 │8.6.      │老爺指油壓廣場      │三萬三千元        │
├──┼──────┼──────────┼─────────┤
│ 三 │9.20.      │順崧菸酒廣場        │三萬三千四百元    │
├──┼──────┼──────────┼─────────┤
│ 四 │2.1.      │二十一世紀菸酒專賣店│二萬二千五百元    │
├──┼──────┼──────────┼─────────┤
│ 五 │3.1.      │熱帶嶼商行          │五千元            │
└──┴──────┴──────────┴─────────┘


司法院資訊處製作；財團法人民間司法改革基金會備份。
